臺灣新竹地方法院刑事判決
110年度訴字第440號
公  訴  人  臺灣新竹地方檢察署檢察官
被      告  林嘉鼎


上列被告因違反廢棄物清理法案件，經檢察官提起公訴（110 年
度偵字第5539號），被告就被訴事實為有罪之陳述，本院依簡式
審判程序審理，判決如下：
    主  文
林嘉鼎犯廢棄物清理法第四十六條第四款之非法清理廢棄物罪，
處有期徒刑陸月，如易科罰金，以新臺幣壹仟元折算壹日。緩刑
貳年。 
    事  實
一、林嘉鼎為址設新竹縣○○鄉○○村○○街000巷00號1樓之司達室內
    裝修有限公司（下稱司達公司）負責人，從事室內裝潢業務
    ，於民國108年3月30日向不知情之黃郁雯租用所有坐落新竹
    縣○○鄉○○段○0000○0000號土地（下稱本案土地）及其上門牌
    號碼新竹縣○○鄉○○村00鄰○○00○0號房屋，明知從事廢棄物清
    除、處理，應依廢棄物清理法第41條第1項前段規定向所屬
    之縣（市）主管機關或中央主管機關委託之機關申請核發公
    民營廢棄物清除、處理機構許可文件，竟基於非法清除廢棄
    物之犯意，自109年7、8月間起，將司達公司承攬之裝潢、
    裝修工程所產生之廢矽酸鈣板、廢保麗龍板、廢沙發、廢棉
    被、廢枕頭、廢地毯、廢木門、廢塑膠門、廢木材(板)、廢
    鐵、廢塑膠、廢玻璃等事業廢棄物及拆除作業產出之磚、瓦
    、磁磚等營建混合物，堆放在本案土地上，並將上開營建混
    和物委由鍾宇豪清運。嗣於110年4月13日13時50分許，警方
    會同新竹縣政府環境保護局稽查人員至現場稽查而循線查獲
    。
二、案經新竹縣政府警察局竹東分局報告臺灣新竹地方檢察署檢
    察官偵查起訴。
    理  由
一、本件被告林嘉鼎所犯係死刑、無期徒刑、最輕本刑為3 年以
    上有期徒刑以外之罪，且非高等法院管轄第一審案件，被告
    於本院準備程序進行中，就被訴事實為有罪之陳述，經本院
    認合於刑事訴訟法第273條之1第1 項之規定，裁定進行簡式
    審判程序，合先敘明。
二、上開犯罪事實，業經被告於警詢、偵訊、本院準備程序及簡
    式審判程序中坦承不諱（見偵查卷第6-7、8、54-56頁、本
    院卷第27-29、39-42、43-46頁），核與證人鍾宇豪、黃郁
    雯之證述相符（見偵查卷第9-10、11-12、13-14、54-56頁
    ），並有職務報告、公司、有限合夥及商業登記資訊、公司
    營業項目資訊、公司董監事名單、租賃契約書影本、新竹縣
    政府環境保護局稽查工作紀錄簿各1份及現場照片20張等件
    在卷可稽（見偵查卷第5、59、60、61、24-29、15-16、17-
    21頁），足認被告上開所為任意性自白核與事實相符，可以
    採信。
三、論罪科刑：
（一）按事業廢棄物之貯存、清除或處理方法及設施，應符合中
      央主管機關之規定。前項事業廢棄物之貯存、清除、處理
      方法及設施標準，由中央主管機關定之，廢棄物清理法第
      36條定有明文。行政院環境保護署依上開法律授權訂定「
      事業廢棄物貯存清除處理方法及設施標準」，觀諸該標準
      第2條第1款至第4 款之規定，所謂「貯存」係指事業廢棄
      物於清除、處理前，放置於特定地點或貯存容器、設施內
      之行為。「清除」係指事業廢棄物之收集、運輸行為。「
      處理」指下列行為：(一)中間處理：指事業廢棄物在最終
      處置或再利用前，以物理、化學、生物、熱處理或其他處
      理方法，改變其物理、化學、生物特性或成分，達成分離
      、減積、去毒、固化或安定之行為。(二)最終處置：指衛
      生掩埋、封閉掩埋、安定掩埋或海洋棄置事業廢棄物之行
      為。(三)再利用：指事業產生之事業廢棄物自行、販賣、
      轉讓或委託做為原料、材料、燃料、填土或其他經中央目
      的事業主管機關認定之用途行為，並應符合其規定者。又
      廢棄物之運輸屬「清除行為」，廢棄物之傾倒則屬「處理
      行為」。查被告未領有廢棄物清除、處理許可文件，卻載
      運前開廢棄物至上開土地棄置之行為，依據上開規定，應
      屬廢棄物之清除、處理行為。是核被告所為，係犯廢棄物
      清理法第46條第4 款前段之非法清理廢棄物罪。
（二）按刑法第59條規定：「犯罪之情狀顯可憫恕，認科以最低
      度刑仍嫌過重者，得酌量減輕其刑。」，其立法理由中指
      出：本條所謂「犯罪之情狀顯可憫恕」，自係指裁判者審
      酌刑法第57條各款所列事項以及其他一切與犯罪有關之情
      狀之結果，認其犯罪足堪憫恕者而言。廢棄物清理法第46
      條第4款前段之非法清理廢棄物罪之法定刑為「1年以上5 
      年以下有期徒刑，得併科新臺幣1500萬元以下罰金」，刑
      責不輕。惟查被告先前並無違反廢棄物清理法之前案紀錄
      ，有臺灣高等法院被告前案紀錄表在卷可稽，因貪圖一時
      便利而為本件犯行，可非難性與反覆從事違反廢棄物清理
      法規定以賺取暴利者迥異，又被告於犯後坦承犯行，並積
      極配合清理廢棄物，有現場清運完畢照片附卷可參（見本
      院卷第85-88、93-97頁），堪信具有悔意，是依其違反廢
      棄物清理法之犯罪情節，本件若科以其所犯之罪之法定最
      低刑度即1 年以上有期徒刑，實有情輕法重之憾，依被告
      客觀犯行與主觀惡性加以考量，認其犯罪情狀顯可憫恕，
      爰依刑法第59條規定，酌減其刑。
（三）爰審酌被告未依規定取得許可文件，竟違法從事廢棄物之
      清除、處理，漠視政府對環境保護之政策宣導，影響環境
      衛生，所為實無足取；惟念被告犯後坦承犯行，並將上開
      土地回復原狀，態度尚佳，兼衡被告自述高職畢業、已婚
      、育有2名尚在就讀大學之子女、從事木工裝潢、目前擔
      任社區發展協會總幹事、月收入約新臺幣5至6 萬元等一
      切情狀，量處如主文所示之刑，並諭知易科罰金之折算標
      準。
（四）末查，被告未曾因故意犯罪受有期徒刑以上刑之宣告，有
      臺灣高等法院被告前案紀錄表1 份在卷可稽，其因一時失
      慮致為本件犯行，惟犯罪後已坦承犯行，深具悔意，經此
      次偵審程序，當知所警惕，信無再犯之虞，本院認其所受
      宣告之刑以暫不執行為適當，併予宣告緩刑2 年，以勵自
      新。
據上論斷，應依刑事訴訟法第273 條之1 第1 項、第299 條第1
項前段，判決如主文。
本件經檢察官廖啟村提起公訴，檢察官翁旭輝、孫立婷到庭執行
職務。
中　　華　　民　　國　　110 　年　　10　　月　　29　　日
                  刑事第五庭    法  官  魏瑞紅
以上正本證明與原本無異。
如不服本判決應於收受本判決後20日內向本院提出上訴書狀，上
訴書狀應敘述具體理由。上訴書狀未敘述上訴理由者，應於上訴
期間屆滿後20日內補提理由書狀於本院(均須按他造當事人之人
數附繕本 )「切勿逕送上級法院」。 
中　　華　　民　　國　　110 　年　　10　　月　　29　　日
                                書記官  呂苗澂
附錄本件論罪科刑法條：
廢棄物清理法第46條第4款：
有下列情形之一者，處一年以上五年以下有期徒刑，得併科新臺
幣一千五百萬元以下罰金：
四、未依第四十一條第一項規定領有廢棄物清除、處理許可文件
    ，從事廢棄物貯存、清除、處理，或未依廢棄物清除、處理
　　許可文件內容貯存、清除、處理廢棄物。